【裁判字號】    99,審易,170
【裁判日期】    990407
【裁判案由】    家庭暴力防治法等
【裁判全文】
臺灣新竹地方法院刑事判決             99年度審易字第170號
公  訴  人  臺灣新竹地方法院檢察署檢察官
被      告  甲○○
選任辯護人  賴一帆律師
            林瑩姮律師
上列被告因違反家庭暴力防治法案件，經檢察官聲請簡易判決處
刑（98年度偵字第7662號），本院新竹簡易庭認不宜依簡易判決
處刑（99年度審竹簡字第147號），裁定由本院刑事庭改依通常
程序審理，經被告於本院準備程序中，就被訴事實為有罪之陳述
，經告知被告簡式審判程序之旨，並聽取檢察官、被告及辯護人
之意見後，經本院進行簡式審判程序，本院判決如下：
    主    文
甲○○犯違反保護令罪，處有期徒刑貳月；如易科罰金，以新臺
幣壹仟元折算壹日。又犯違反保護令罪，處有期徒刑月；如易
科罰金，以新臺幣壹仟元折算壹日。應執行有期徒刑肆月；如易
科罰金，以新臺幣壹仟元折算壹日。緩刑貳年，緩刑期內付保護
管束。
    犯罪事實
一、甲○○與乙○○係兄妹關係，2人間具有家庭暴力防治法第3
    條第4 款所定之家庭成員關係。乙○○因屢遭甲○○為身體
    及精神上之不法侵害，而向本院民事庭聲請民事通常保護令
    ，業經本院民事庭於民國98年1 月6 日核發97年度家護字第
    450 號民事通常保護令，裁定禁止甲○○對乙○○實施身體
    或精神上不法侵害之行為；不得對乙○○為騷擾、接觸、通
    話之聯絡行為；應遠離新竹市○○路○ 段409 巷2 弄9 號乙
    ○○之居所，保護令之有效期間為10個月；並由新竹市警察
    局第一分局西門派出所警員於98年1 月17日下午4 時10分在
    新竹市○○路300 號（西門派出所）內向甲○○宣讀上開保
    護令內容。詎甲○○明知乙○○業經本院核發該民事通常保
    護令，仍基於違反上開保護令之犯意，分別於下列時間為違
    反保護令之行為：
（一）於上開通常保護令有效期間內之98年9月7日下午5時34 分
      許，以其使用之0000000000號行動電話撥打乙○○使用之
      0000000000號行動電話，對乙○○稱：「妳最ㄍㄚˊ死，
      女兒都放棄，只有妳，連神明廳妳也敢拿去住」、「妳喔
      ，連母親的老ㄙㄞ  ㄎㄧㄚ（指私房錢）都敢拿」、「妳
      很ㄠˊ蠻」、「我跟妳說，等這件事完，妳就ㄓㄞ（指知
      道）」、「妳的心機有多重」等語，而違反法院所為民事
      通常保護令裁定之禁止對乙○○為騷擾、通話之聯絡行為
      內容。
（二）嗣又基於違反上開保護令之犯意，於上開通常保護令有效
      期間內之98年9月22日下午1時12分許，見乙○○出現在新
      竹市○○路215 號，對乙○○稱「妳很ㄏㄧㄠˊ  ㄅㄞ（
      指囂張）」等語，嗣因見乙○○拉著其母林月嬌之手，旋
      以手掌側面敲打乙○○之左手肘，對乙○○實施身體上不
      法侵害之行為，並致乙○○受有左手肘瘀青之傷害（傷害
      部分業經乙○○於99年3 月24日具狀撤回告訴，不另為不
      受理之諭知，詳述如後），而違反法院所為前述之民事通
      常保護令裁定禁止甲○○對乙○○實施身體上不法侵害及
      騷擾之內容。
二、案經乙○○訴由新竹市警察局第三分局報告臺灣新竹地方法
    院檢察署檢察官偵查後聲請簡易判決處刑。
    理    由
一、程序部分：
    按除被告所犯為死刑、無期徒刑、最輕本刑為3 年以上有期
    徒刑之罪或高等法院管轄第一審案件者外，於前條第1 項程
    序進行中，被告先就被訴事實為有罪之陳述時，審判長得告
    知被告簡式審判程序之旨，並聽取當事人、代理人、辯護人
    及輔佐人之意見後，裁定進行簡式審判程序，刑事訴訟法第
    273條之1第1 項定有明文。本件被告甲○○所犯係死刑、無
    期徒刑、最輕本刑為3 年以上有期徒刑以外之罪，其於準備
    程序中就被訴事實為有罪之陳述，經告知簡式審判程序之旨
    ，並聽取公訴人、被告甲○○及辯護人之意見後，本院認為
    適宜進行簡式審判程序，合先敘明。
二、認定被告甲○○犯行所憑之各項證據：
（一）被告甲○○於警詢、偵查中及本院準備程序、簡式審判程
      序時之供述。其稱：伊有收到97年家護字第450 號通常保
      護令，知道保護令的內容，於98年9月7 日下午5時34分許
      ，以其使用之0000000000號行動電話撥打告訴人乙○○使
      用之0000000000號行動電話，伊有透過電話對告訴人乙○
      ○稱「妳最ㄍㄚˊ死，女兒都放棄，只有妳，連神明廳妳
      也敢拿去住」、「妳喔，連母親的老ㄙㄞ  ㄎㄧㄚ（指私
      房錢）都敢拿」、「妳很ㄠˊ蠻」、「我跟妳說，等這件
      事完，妳就ㄓㄞ（指知道）」、「妳的心機有多重」等語
      ；又於98年9 月22日下午1 時12分許，伊有對告訴人乙○
      ○稱「妳很ㄏㄧㄠˊ  ㄅㄞ（指囂張）」（見98年度偵字
      第7662號偵查卷第5 、6 、29至31、79至81頁，本院卷第
      34、35、40至42頁）。
（二）告訴人乙○○於警詢、偵查中時之指訴。其稱：被告甲○
      ○係她的哥哥，因屢遭被告甲○○為身體及精神上之不法
      侵害，而向本院民事庭聲請民事通常保護令，業經本院民
      事庭於98年1 月6 日核發97年度家護字第450 號民事通常
      保護令。但被告甲○○仍於98年9 月7 日下午5 時34分許
      ，以其使用之0000000000號行動電話撥打告訴人乙○○所
      使用之0000000000號行動電話，對她說：「妳最ㄍㄚˊ死
      ，女兒都放棄，只有妳，連神明廳妳也敢拿去住」、「妳
      喔，連母親的老ㄙㄞㄎㄧㄚ（指私房錢）都敢拿」、「妳
      很ㄠˊ蠻」、「我跟妳說，等這件事完，妳就ㄓㄞ（指知
      道）」、「妳的心機有多重」等語；又於98年9 月22 日
      下午1 時12分許，見他出現在新竹市○○路215 號，對她
      說「妳很ㄏㄧㄠˊㄅㄞ（指囂張）」等語，並以手掌側面
      敲打她之左手肘致其受有左手肘瘀青之傷害（見上開偵查
      卷第7 、8 、37、38頁）。
（三）臺灣新竹地方法院97年度家護字第450 號民事通常保護令
      暨新竹市警察局第一分局保護令執行紀錄表各1 份（見上
      開偵查卷第48、49頁，本院卷第46頁）：證明新竹市警察
      局第一分局西門派出所員警於98年1月17日下午4時10分有
      向被告甲○○宣讀本院97年度家護字第450 號民事通常保
      護令主文內容後，經被告甲○○簽名，佐證被告甲○○自
      98年1月17日下午4時10分起已知悉其不得對告訴人乙○○
      實施身體或精神上不法侵害之行為，亦不得直接或間接對
      於告訴人乙○○為騷擾、接觸、通話等行為，且被告甲○
      ○應最少遠離新竹市○○路○ 段409 巷2 弄9 號告訴人乙
      ○○之居所至少100 公尺等事項。
（四）本院依職權調閱之97年度家護字第450 號民事通常保護令
      聲請事件卷宗。
（五）告訴人乙○○提出之錄音帶1捲、光碟1 片、譯文5頁、檢
      察事務官勘驗報告1份及告訴人乙○○所使用之000000000
      0號行動電話之錄音檔案翻拍照片3張（見上開偵查卷第40
      至44、54頁背面、73、82頁）：佐證被告甲○○對告訴人
      乙○○說：「妳最ㄍㄚˊ死，女兒都放棄，只有妳，連神
      明廳妳也敢拿去住」、「妳喔，連母親的老ㄙㄞ  ㄎㄧㄚ
      （指私房錢）都敢拿」、「妳很ㄠˊ蠻」、「我跟妳說，
      等這件事完，妳就ㄓㄞ（指知道）」、「妳的心機有多重
      」等語；及對告訴人乙○○說「妳很ㄏㄧㄠˊ  ㄅㄞ（指
      囂張）」等情。
（六）告訴人乙○○所使用之0000000000號行動電話受話通話明
      細表及被告甲○○所使用之0000000000號行動電話中華電
      信資料查詢記錄各1 份（見上開偵查卷第14、23頁）：佐
      證於98年9月7日下午5時34分許被告甲○○所使用之00000
      00000號行動電話與告訴人乙○○所使用之0000000000 號
      行動電話曾通話875秒。
（七）新竹市警察局第三分局偵查隊98年12月10日偵查報告（見
      上開偵查卷第86頁）：佐證98年9 月22日某時許，被告甲
      ○○曾與告訴人乙○○會面並對其實施身體上不法侵害之
      行為。
（八）南門綜合醫院98年9月25日受理家庭暴力事件驗傷診斷書1
      紙（見上開偵查卷第13頁）：佐證告訴人乙○○於98年9
      月25日診斷時受有左肘瘀青之傷勢等情。
（九）綜上，本案被告甲○○之犯行，事證明確，均應依法予以
      論科。
三、論罪科刑：
（一）論罪：按家庭暴力防治法所稱「家庭暴力」，係指家庭成
      員間實施身體或精神上不法侵害之行為，又所謂「騷擾」
      ，係指「任何打擾、警告、嘲弄或辱罵他人之言語、動作
      或製造使人心生畏怖情境之行為」，家庭暴力防治法第2
      條第1款、第3款分別定有明文。被告甲○○撥打告訴人乙
      ○○之行動電話，對告訴人乙○○稱：「妳最ㄍㄚˊ死，
      女兒都放棄，只有妳，連神明廳妳也敢拿去住」、「妳喔
      ，連母親的老ㄙㄞ  ㄎㄧㄚ（指私房錢）都敢拿」、「妳
      很ㄠˊ蠻」、「我跟妳說，等這件事完，妳就ㄓㄞ（指知
      道）」、「妳的心機有多重」等語，故核被告甲○○於犯
      罪事實欄一、（一）所為，係犯違反本院家事法庭依家庭
      暴力防治法第14 條 第1 項第2 款所為之裁定，而犯家庭
      暴力防治法第61條第2 款之違反保護令罪；又被告甲○○
      另於犯罪事實欄一、（二）所為，則係犯違反本院家事法
      庭依家庭暴力防治法第14條第1 項第1 、2 款所為之裁定
      ，而犯家庭暴力防治法第61條第1 款、第2 款之違反保護
      令罪。原檢察官起訴書漏未載明被告甲○○另涉犯家庭暴
      力防治法第61條第1 款之違反保護令犯行，容有未恰，業
      已詳述如上，併予敘明。
（二）單純一罪：至被告甲○○於犯罪事實欄一、（二）所為，
      雖同時違反民事通常保護令裁定所禁止實施身體上不法侵
      害之行為及禁止騷擾之行為；然法院依家庭暴力防治法第
      14條第項核發通常保護令者，該條文所載之數款規定，僅
      為違反保護令行為之不同態樣，是被告甲○○基於同一犯
      意所為違反保護令之行為，縱違反數款不同之規定，仍屬
      單純一罪，而應論以違反保護令一罪。
（三）數罪併罰：又被告甲○○犯如於犯罪事實欄一、（一）及
      一、（二）所載之2 次違反保護令之犯行，其時間相隔15
      日，顯係基於各別犯意所為，自應分別論罪，合併處罰。
（四）量刑：爰審酌被告甲○○無任何刑事前科紀錄，有臺灣高
      等法院被告前案紀錄表1 份在卷可按，足徵其素行尚佳，
      惟其接獲本院核發之民事通常保護保護令後，不知深切警
      惕，竟漠視保護令內容，仍違反禁止其對告訴人乙○○實
      施身體上不法侵害行為及禁止騷擾、通信之規定，惟考量
      其實施上開違反民事暫時保護令行為之犯罪動機、目的、
      手段、所生危害，又犯後坦認犯行，態度尚可等一切情狀
      ，分別量處如主文所示之刑，併諭知應執行刑及易科罰金
      之折算標準，以資懲儆。
（五）緩刑：末查，被告甲○○未曾因故意犯罪受有期徒刑以上
      刑之宣告，已如前述，足徵素行良好。其因一時失慮，致
      罹刑典，經此偵查科刑之教訓，當已知所警惕，信無再犯
      之虞，且已對告訴人乙○○表示以後會改過，不會再使用
      暴力，會讓告訴人乙○○探視母親，並經告訴人乙○○表
      示諒解之意（見本院卷第42頁）。本院因認前所宣告之刑
      ，以暫不執行為適當，爰依刑法第74條第1項第1款之規定
      ，併予宣告緩刑2 年，以啟自新，併依家庭暴力防治法第
      38條第1 項規定，於緩刑期內付保護管束。
四、不另為公訴不受理之諭知部分：
（一）本件聲請簡易判決處刑意旨略以：被告甲○○與告訴人乙
      ○○係兄妹關係，2 人間具有家庭暴力防治法第3條第2款
      所定之家庭成員關係。被告甲○○明知臺灣新竹地方法院
      已於民國98 年1 月6日依家庭暴力防治法第13條之規定，
      核發97年度家護字第450 號民事通常保護令，裁定其不得
      對告訴人乙○○實施身體或精神上不法侵害之行為；不得
      對告訴人乙○○為騷擾、接觸、通話之聯絡行為；應遠離
      新竹市○○路○段409巷2弄9號告訴人乙○○之居所，保護
      令之有效期間為10月。被告甲○○於收受上開民事通常保
      護令後，仍竟基於傷害他人身體之犯意，於98年9 月22日
      下午1 時12分許，見告訴人乙○○出現在新竹市○○路21
      5 號，因見告訴人乙○○拉著其母林月嬌之手，旋以手掌
      側面敲打告訴人乙○○之左手肘，對告訴人乙○○實施身
      體上不法侵害之行為，並致告訴人乙○○受有左手肘瘀青
      之傷害，而違反前開通常保護令（被告甲○○所犯違反保
      護令犯行，業經本院另行審結）及涉有刑法第277 條第1
      項之傷害罪嫌等語。
（二）按告訴乃論之罪，告訴人於第一審辯論終結前得撤回其告
      訴；又告訴經撤回者，應諭知不受理之判決，並得不經言
      詞辯論為之，刑事訴訟法第238條第1項、第303條第3款、
      第307條分別定有明文。
（三）查本件告訴人乙○○告訴被告甲○○傷害罪嫌部分，公訴
      人認係觸犯刑法第277條第1 項之傷害罪，依同法第287條
      前段之規定，須告訴乃論。茲本件被告甲○○所涉上開罪
      嫌部分，業經告訴人乙○○於99年3 月24日具狀撤回告訴
      ，此有聲請撤回告訴狀1 份附卷可查（見本院98年度審易
      字第170 號卷第37頁）。原應依照上開說明，不經言詞辯
      論，逕為諭知不受理之判決，惟本件傷害部分，與前開有
      罪之違反保護令罪部分為刑法第55條想像競合之裁判上一
      罪關係，爰不另為不受理之諭知，附此敘明。
據上論斷，應依刑事訴訟法第452條、第273條之1第1 項、第299
條第1項前段，家庭暴力防治法第61條第1款、第2 款、第38條第
1項，刑法第11條、第51條第5款，第41條第1項前段、第2項、第
74條第1項第1款，判決如主文。
本案經檢察官洪期榮到庭執行職務。
中    華    民    國    99    年    4     月    7     日
                    刑事第九庭法  官    劉兆菊
以上正本證明與原本無異。
如不服本判決應於收受本判決後10日內向本院提出上訴書狀，上
訴書狀應敘述具體理由。上訴書狀未敘述上訴理由者，應於上訴
期間屆滿後20日內補提理由書狀於本院「切勿逕送上級法院」。
中    華    民    國    99    年    4     月    7     日
                              書記官    林兆嘉
附錄本案論罪科刑法條：
家庭暴力防治法第61條
違反法院依第14條第1項、第16條第3項所為之下列裁定者，為本
法所稱違反保護令罪，處3 年以下有期徒刑、拘役或科或併科新
臺幣10萬元以下罰金：
一、禁止實施家庭暴力。
二、禁止騷擾、接觸、跟蹤、通話、通信或其他非必要之聯絡行
    為。
三、遷出住居所。
四、遠離住居所、工作場所、學校或其他特定場所。
五、完成加害人處遇計畫。

司法院資訊處製作；財團法人民間司法改革基金會備份。
